【裁判字號】    97,訴,730
【裁判日期】    970926
【裁判案由】    債務人異議之訴
【裁判全文】
臺灣臺南地方法院民事判決               97年度訴字第730號
原      告  乙○○
訴訟代理人  甲○○
被      告  台灣中小企業銀行屏東分行
法定代理人  丁○○
訴訟代理人  丙○○
上列當事人間請求債務人異議之訴事件，經本院於民國97年9月1
1日言詞辯論終結，判決如下：
    主  文
原告之訴駁回。
訴訟費用新台幣壹萬壹仟陸佰玖拾貳元由原告負擔。
    事實及理由
一、原告起訴主張：
（一）訴外人楊鄭素娥於民國72年2月9日以原告及訴外人甲○○
      擔任連帶保證人之名義向被告銀行借款新台幣（下同）16
      0萬元。嗣訴外人楊鄭素娥未依約於73年8月9日還款，被
      告乃於97年3月26日查封原告所有坐落於台南縣善化鎮○
      ○段1079號土地及其上建物即門牌號碼台南縣善化鎮○○
      路213巷20號房屋（以下簡稱為系爭房地），並由鈞院97
      年度執字第17997號執行案件執行中。
（二）原告係於71年12月6日向被告銀行申請房屋抵押貸款時，
      原告印鑑放置於承辦人張簡天保處，由其保管並負責貸款
      申請相關文件蓋章。原告並不知訴外人楊鄭素娥向被告借
      款之事，也從未擔保其借款。而借據上連帶保證人乙○○
      印章，確係原告辦理房屋抵押貸款之印鑑，但「乙○○」
      之簽名，並非原告親筆之簽名，則原告合理懷疑係遭被告
      銀行承辦人張簡天保勾結訴外人楊鄭素娥，偽造原告簽名
      並盜蓋原告之印鑑。又承辦人張簡天保係被告銀行的職員
      ，依民法第188條前段規定「受僱人因執行職務，不法侵
      害他人之權利者，由僱用人與行為人連帶負損害賠償責任
      」。本件原告在訴外人楊鄭素娥借據上連帶保證人之簽名
      蓋章，既遭偽造及盜蓋的，致原告之權利遭受損害，揆諸
      前揭條文之規定，原告自無庸負連帶保證責任，被告對原
      告的連帶債權當然不存在。再被告所執當作執行名義之台
      灣高雄地方法院74年度促字第4747號支付命令，原告並未
      收受，且支付命令送達之地址並非原告當時戶籍所在地，
      該支付命令送達不合法，應不生效力。故此，爰依強制執
      行法第14條之規定提起債務人異議之訴，並聲明請求撤銷
      鈞院97年度執字第17997號執行案件。
二、被告則抗辯：被告於74年間以原告乙○○與訴外人楊鄭素娥
    、楊尾守、張簡清良及甲○○等5人積欠被告1,600,0 00元
    之借款為由向臺灣高雄地方法院聲請核發支付命令，並經臺
    灣高雄地方法院核發74年度促字第4747號支付命令，而該支
    付命令業已合法送達並於74年6月20日確定在案。又支付命
    令確定者，與確定判決有同一效力，故對以確定支付命令為
    執行名義之強制執行程序提起債務人異議之訴，依強制執行
    法第14條第1項規定，應限於執行名義成立後，有消滅或妨
    礙債權人請求之事由發生始得為之。而本案原告主張該借據
    上之簽名及印章係被偽造及盜蓋，乃屬執行名義成立前發生
    之事由，與債務人異議之訴要件不符，故原告之主張顯無理
    由等語抗辯。並聲明：原告之訴駁回。
三、兩造不爭執之事項：
（一）訴外人楊鄭素娥於72年2月9日，向被告借款1,600,000元
      ，嗣未依約履行，被告向臺灣高雄地方法院聲請核發支付
      命令，並經臺灣高雄地方法院核發74年度促字第4747號支
      付命令在案。
（二）被告嗣持上開支付命令於97年3月26日向本院民事執行處
      聲請執行原告所有坐落於台南縣善化鎮○○段1079號土地
      及其地上建物門牌號碼台南縣善化鎮○○路213巷20號房
      屋（即系爭房地），並經本院以97年度執字第17997號執
      行事件，查封拍賣在案，目前執行程序尚未終結，並經本
      院調卷核對屬實。
四、得心證之理由：
    本件主要之爭點厥為：（一）臺灣高雄地方法院所核發之74
    年度促字第4747號支付命令是否確定？（二）前開支付命令
    未確定，是否可提債務人異議之訴？茲分別一一說明如下：
（一）臺灣高雄地方法院所核發之74年度促字第4747號支付命令
      是否確定？
      經查：被告於74年間以原告乙○○與訴外人楊鄭素娥、楊
      尾守、張簡清良及甲○○等5人積欠被告1,600,0 00元之
      借款為由向臺灣高雄地方法院聲請核發支付命令，並經臺
      灣高雄地方法院核發74年度促字第4747號支付命令在案，
      而當時上開支付命令是否合法送達原告？以及送達狀況如
      何？經本院依職權調閱上開卷宗，惟上開卷宗已經銷燬，
      故無從得知，此有臺灣高雄地方法院97年7月22日所發之
      函文1紙附卷可查。而依原告所提出之上開支付命令送達
      地址為高雄市○○○路173號（原住高雄市○○路237號）
      ，參酌當時原告之戶籍在74年9月3日有遷移住址，但遷移
      前及遷移後的地址分別在高雄市○○路662巷1弄2號5樓及
      高雄市○○街34號，此有戶籍謄本在卷足憑（本卷第27頁
      ），故依據支付命令記載之地址確實與原告之戶籍謄本不
      同，而被告並無提出其他證據可證明支付命令合法送達，
      應認上開支付命令未經合法送達，依民事訴訟法第515條
      之規定，其支付命令失其效力。
（二）前開支付命令未確定，是否可提債務人異議之訴？
      按執行名義成立後，如有消滅或妨礙債權人請求之事由發
      生，債務人得於強制執行程序終結前，向執行法院對債權
      人提起異議之訴，此強制執行法第14條第1項前段定有明
      文。故債務人異議之訴，是在執行名義成立後，始發生消
      滅或妨礙請求之事由，對於執行名義本身之效力以及執行
      名義成立前所發生之事由，均非合於債務人異議之訴之規
      定。故本件原告主張借據遭第三人張簡天保偽造等情此乃
      執行名義成立前所生之事由，揆諸前揭說明，並非債務人
      異議之訴所得救濟之範圍。再本件支付命令尚未確定，係
      執行名義本身效力之問題，應屬於強制執行法第12條第1
      項聲明異議之範疇，若執行法院認為有理由應駁回被告強
      制執行之聲請，非以強制執行法第14條提起債務人異議之
      訴。
（三）綜上所述，本件原告主張借據遭偽造以及支付命令未確定
      等情，均非屬強制執行法第14條債務人異議之訴所得救濟
      之範圍，故其提起本件訴訟，於法無據，應駁回之。
五、據上論斷：本件原告之訴為無理由，並依民事訴訟法第78條
    之規定，判決如主文。
中    華    民    國    97    年    9     月    26    日
                  民事第二庭  法  官    田玉芬
以上正本證明與原本無異。
如對本判決上訴，須於判決送達後20日內向本院提出上訴狀。
中    華    民    國    97    年    9     月    26    日
                              書記官    劉紀君


司法院資訊處製作；財團法人民間司法改革基金會備份。
